臺灣高等法院臺南分院刑事判決　　　　　九十一年度上易字第三五六號　Ａ
　　　上　訴　人
　　　即　被　告　乙　○　○
　　　選任辯護人　曾　柏　暠
右上訴人因背信等案件，不服臺灣台南地方法院八十九年度易字第二九一六號中華民
國九十一年二月一日第一審判決（起訴案號：臺灣台南地方法院檢察署八八年度偵字
第六一八五號），提起上訴，本院判決如左：
      主      文
原判決撤銷。
乙○○連續意圖為自己或第三人不法之所有，以不正方法由自動付款設備取得他人之
物，處有期徒刑陸月；又連續為他人處理事務，意圖為自己不法之利益並損害本人之
利益，而為違背其任務之行為，致生損害於本人之財產，處有期徒刑壹年貳月。應執
行有期徒刑壹年肆月。
      事      實
一、乙○○係甲○之姪女，甲○代其已過世之弟鄭逢時扶養乙○○，姑姪二人並已共
    同生活逾二十載，詎乙○○竟因需款孔急，基於意圖為自己不法之所有之概括犯
    意，首於民國八十八年五月四日下午趁甲○不在家之際，以鑰匙開門侵入甲○位
    於台南市○○○路十九號之家中（無故侵入住宅部分未據告訴），竊取甲○置於
    廚房中如附表所示編號一至五之財物，得手後旋復以所竊得之銀行保管箱鑰匙，
    至台南市第一商業銀行（以下簡稱一銀）成功分行，竊取甲○放在該行保管箱內
    之如附表所示編號八（起訴書誤為九）之財物得手。再於當日下午三時四分許，
    持竊得之附表一編號六所示甲○帳戶之提款卡，至該編號所示之提款機，擅輸入
    密碼，以不正方法盜領得甲○之存款二萬元（起訴書誤為二萬零七千元），復接
    續於附表一編號十一、七所示時間，在同上提款機，持竊得之各該編號所示之鄭
    榮堯帳戶之提款卡，以同一方法分別盜領得鄭榮堯之存款五千元（起訴書誤為五
    千零七元）、二萬元（起訴書誤為二萬零七千元）。又於附表一編號九、十所示
    時間，接續持竊得之該編號所示甲○帳戶之提款卡，至各該編號所示之提款機，
    以同一方法盜領得甲○之存款三千元（起訴書誤為三千零七元）、二萬元（起訴
    書誤為二萬零七元）。末乙○○明知如附表所示編號十二、十三之台南市第三信
    用合作社（以下簡稱台南三信）大同分社二筆各五十萬元之定期存款，係甲○信
    託在伊名下，且定存單均由甲○保管，其係為甲○處理事務之人，詎乙○○竟基
    於意圖為自己不法之利益並損害甲○本人之利益之概括犯意，違背其信託任務，
    首於同年月十七日向該社謊報定存單於洗衣服時不慎毀損，予以掛失後另申請補
    發，並先後於同年月十八日、三十一日辦理解約領取存款五十萬元及四十九萬五
    千九百八十六元花用，均致生損害於甲○之財產。
二、案經被害人甲○訴請台灣台南地方法院檢察署檢察官偵查起訴。
      理      由
一、訊據被告乙○○，承認拿告訴人甲○及甲○所保管鄭榮堯之提款卡領走計十萬八
    千，及拿鑰匙開告訴人之保管箱，惟矢口否認伊有右開竊盜、利用自動付款設備
    詐欺、背信之犯行，辯稱：「我之前有用電話向告訴人說我要調錢，並經告訴人
    同意，提款卡是告訴人交給我的並告知密碼，保管箱我們二人各開一個，並常常
    互借鑰匙，我拿鑰匙去開拿回我的印鑑。」等語，並稱：伊沒有拿取甲○之手環
    等金飾，伊有以洗衣服時不慎毀損為由，將附表編號十二、十三號所示定存單，
    予以掛失後另申請補發，並領取二張定存單的錢，但那是伊自己的錢，不是甲○
    信託伊名下的云云。
二、惟查右揭犯事實，迭據告訴人甲○於偵審中指訴綦詳，且據證人鄭榮堯證稱：「
    我將該二張提款卡寄放在告訴人處，不知道是五月四日或該日後幾天，告訴人打
    電話給我說提款卡不見了，該二張是款卡均被領。」，「因為事後該二張提款
    卡連同甲○的提款卡四張，及保險箱鑰匙、印鑑均由被告之先生送回甲○住處，
    所以我才認為是被告所為」 ( 均見原審卷第三九、四十頁)，被告亦自承提款卡
    、保管箱鑰匙、開立該保管箱之印鑑是在八十八年五月五日由伊先生返還給告訴
    人。證人被告之夫郭展昌亦陳稱：「我有拿一包東西還他（甲○），甲○向我說
    有東西寄放在我太太那邊，我太太拿給我的，用似頭巾布綁的。(見偵卷第九頁)
    」，如被告係向告訴人拿取，為何要轉托其夫交還告訴人？足見被告情虛之處，
    證人警員藍敏峰稱：「（問：是否八十八年五月四日處理告訴人立德七路家中失
    竊案？）答：是經由民眾報案，我為巡邏警，趕去處理：：，現場只有抽屜二、
    三個被拉，出其他地方並無異狀，：：告訴人說可能是被告所偷：：。」 (見原
    審卷第四十二頁），再查甲○於失竊翌日之八十八年五月五日即向萬泰銀行就甲
    ○、鄭榮堯之提款卡、印鑑申報遺失，有萬泰銀行函及申請掛失資料附原審八十
    四－九十頁可稽，足見告訴人確有失竊如附表一至五之物。被告雖提出台南市警
    局第一分局函主張無甲○之報案記錄 (見原審卷第十九頁），但證人藍敏峰稱：
    「我請他（告訴人）到警局備案並做筆錄，因為翌日告訴人仍未至警局報案，經
    詢問告訴人指稱他要到法院告訴。」等語，故警局無報案記錄係因告訴人另向檢
    察官提出告訴（八十八年五月十日），而未再至警局作筆錄，並非甲○未報案，
    被告辯稱未竊取一詞，未可採信。
三、再查被告持告訴人甲○本人及甲○所保管之鄭榮堯提款卡在台新銀行提款機及彰
    化銀行東台南分行提款機，領取甲○、鄭榮堯名下存款計十萬八千元，致該帳戶
    內僅利剩百位數額之情，業據被告承認，並有台新銀行函附領款明細及彰化銀行
    東台南分行函 (見原審卷第七九、一四二頁)及櫃員機交易明細表 (見原審卷第
    六九－七一頁）可憑，被告此部分犯行亦堪認定。
四、被告竊取告訴人甲○保管箱內金飾等物，亦經告訴人甲○指訴明確，被告雖辯稱
    係去保管箱拿伊之房地印鑑云云，惟被告自承伊在同一銀行內自己有保管箱，則
    何須將其印鑑置於告訴人之保管箱，且不告而取，所辯自非可採。
五、背信部分：查告訴人於南市三信大同分社0000000－00－00000－
    0－0活儲「乙○○」帳戶，於八十六年七月二十八日定期存款一百萬元，到期
    後陸續轉存，於八十七年三月三日到期後分為二筆定期存款，金額各五十萬元，
    分別以0000000－00－00000－0－0000活儲帳戶、0000
    000－00－00000－0－0000活儲帳戶存本取息（存單號碼ＳＡ0
    000000、ＳＡ0000000）等情，經台灣台南地方法院民庭向南市三
    信大同分社函查，「乙○○」在南市三信大同分社顧客號碼應為０四四六一號，
    其存本取息儲蓄存款帳號0000000－00－00000－0－0000及
    0000000－00－00000－0－0000號，金額各五十萬元，係轉
    存自八十六年七月二十八日定期存款存單金額一百萬元，存期七個月，至八十七
    年二月二十八日到期，嗣於八十七年三月三日辦理提清本息計一百萬五千八百十
    九元，悉數轉入其活期儲蓄存款帳號即系爭「0000000－00－0000
    0－0－0」帳號內，並於同日再以活期儲蓄存款取款憑條，支出金額一百萬元
    轉存四個月期（自八十七年三月三日至八十七年七月三日止）定期存款二筆，金
    額各五十萬元。復於八十七年七月三日原存單到期再辦理續存一年一個月期（自
    八十七年七月三日至八十八年八月三日止）等情相符，有南市三信八十八年十月
    十五日南市三信總字第七二三號函附民事卷可憑，並經台灣台南地方法院八十八
    年訴字第一三六八號、本院八十九年上字第二八四號判決認定該第三信用合作社
    大同分社二張存單係告訴人所有，因信託被告名義所存入，有判決附原審卷可按
    ，被告於八十八年五月十七日以洗衣毀損為由，向第三信用合作社辦理掛失止付
    ，由合作社換發新存單，並同年月十八日就其中SA0000000存單辦理解約
    取回定期存款五十萬元，另於同年月三十一日就其中SA○三三八五一號存單辦理
    解約，取回定期存款四十九萬五千九百八十六元之情，有有存單二紙及第三信用
    合作社函附偵卷一七八－一八○頁可稽，被告自承：「因告訴人將我三信的存單
    辦理暫停交易，所以我跟三信的人員講存單因洗衣損毀，聲請補發。」 (見本院
    卷九十一年六月十一日筆錄)，可見被告明知存單在告訴人處，伊與告訴人就該
    二張存單有某一關係存在，而被告謊稱損毀而申領換發存單，進而以解約為方法
    ，領該款，此外告訴人與被告間信託關係，亦經證人鄭逢春、鄭美菊等於民事
    訴訟中作證甚詳，經民事判決認定，有民事判決可憑，被告辯稱該存單為伊之存
    款一詞，亦無可採。
六、綜上，被告犯行洵堪認定。
七、核被告乙○○所為，係犯刑法第三百二十條第一項之竊盜罪、第三百三十九條之
    二第一項之利用自動付款設備詐欺罪、第三百四十二條第一項之背信罪。其先後
    二次竊取告訴人家中提款卡等物及保管箱物品、二次背信領取存單、七次利用自
    動付款設備詐欺罪犯行，均時間緊接，犯罪構成要件相同，顯係各基於一個概括
    犯意反覆為之，應依連續犯之規定各論以一罪，並依法加重其刑。其所犯上竊盜
    與利用自動付款設備詐欺罪間，有方法與結果之牽連關係，請從一重之利用自動
    付款設備詐欺罪處斷。其所犯竊盜、背信二罪，犯意各別，罪質互異，應予分論
    併罰。
八、原審予以論罪科刑，固非無見，惟竊盜與利用自動付款設備詐欺二罪間，以利用
    自動付款設備詐欺罪較重，依牽連關係應依利用自動付款設備詐欺罪處斷，原審
    依竊盜罪處斷，即有未洽，被告上訴意旨，否認犯罪，指摘原判決此部分不當，
    固無可取，但原判決既有前述可議之處，此部分即屬無可維持，應由本院撤銷改
    判，爰審酌被告乙○○不知對養育其逾二十載之告訴人感恩圖報，竟因需款孔急
    ，即罔顧親情，見財忘義，犯本件犯行，犯罪所生危害非輕，犯後復飾詞圖卸刑
    責，並無悔意等一切情狀，分別量處如主文示之刑，並定其應執行刑，以示懲儆
    。
據上論結，應依刑事訴訟法第三百六十九條第一項前段、第三百六十四條、第二百九
十九條第一項前段、刑法第五十六、第三百二十條第一項、第三百三十九條之二第一
項、第三百四十二條第一項、第五十五條第五十一條第五款，罰金罰鍰提高標準條
例第一條前段，判決如主文。
本案經檢察官許仲瑩到庭執行職務。
中    華    民    國      九十一      年      七      月        十      日
                                  臺灣高等法院臺南分院刑事第四庭
                                      審判長法官  楊    子    莊
                                            法官  陳    珍    如
                                            法官  蔡    崇    義
右正本證明與原本無異。
詐欺部分如不服本判決，應於判決送達後十日內向本院提出上訴狀，其未敘述理由者
並應於提出上訴狀後十日內向本院補提理由書（應附繕本)。
竊盜部分不得上訴。
                                      法院書記官  王    全    龍
中    華    民    國      九十一      年      七      月      十五      日
附錄：本判決論罪科刑法條
中華民國刑法第三百三十九條之二
意圖為自己或第三人不法之所有，以不正方法由自動付款設備取得他人之物者，處三
年以下有期徒刑、拘役或一萬元以下罰金。
刑法第三百二十條第一項：
意圖為自己或第三人不法之所有，而竊取他人之動產者，為竊盜罪，處五年以下有期
徒刑、拘役或五百元以下罰金。
刑法第三百四十二條第一項：
為他人處理事務，意圖為自己或第三人不法之利益，或損害本人之利益，而為違背其
任務之行為，致生損害於本人之財產或其他利益者，處五年以下有期徒刑、拘役或科
或併科一千元以下罰金。
